【裁判字號】    98,聲判,55
【裁判日期】    990418
【裁判案由】    聲請交付審判
【裁判全文】
臺灣桃園地方法院刑事裁定              98年度聲判字第55號
聲  請  人  乙○○
代  理  人  陳河泉律師
被      告  甲○○
上列聲請人因被告過失傷害案件，不服臺灣高等法院檢察署檢察
長民國98年11月3 日，98年度上聲議字第6902號駁回聲請再議之
處分（原不起訴處分案號：臺灣桃園地方法院檢察署98年度調偵
字第42號），聲請交付審判，本院裁定如下：
    主  文
聲請駁回。
    理  由
一、按聲請人接受不起訴處分書後，得於7 日內以書狀敘述不服
    之理由，經原檢察官向直接上級法院檢察署檢察長或檢察總
    長聲請再議；上級法院檢察署檢察長或檢察總長認再議為無
    理由者，應駁回之；聲請人不服上級法院檢察署檢察長或檢
    察總長認再議為無理由而駁回之處分者，得於接受處分書後
    10日內，委任律師提出理由狀，向該管第一審法院聲請交付
    審判；法院認為交付審判之聲請不合法或無理由者，應駁回
    之。刑事訴訟法第256 條第1 項前段、第258 條第1 項前段
    、第258 條之1 第1 項、第258 條之3 第2 項前段分別定有
    明文。查本件聲請人即告訴人乙○○（下稱告訴人）對被告
    甲○○提出過失傷害之告訴，經臺灣桃園地方法院檢察署檢
    察官於民國98年8 月31日，以98年度調偵字第42號為不起訴
    處分後，告訴人對之聲請再議，經臺灣高等法院檢察署檢察
    長於98年11月3 日，以98年度上聲議字第69 02 號處分書，
    認為再議無理由，為駁回再議之處分，該處分書於98年11月
    11日送達告訴人，此有臺灣高等法院檢察署送達證書影本附
    卷可查，而告訴人等於98年11月18日委任律師向本院聲請交
    付審判，其聲請合於「再議前置原則」及「強制律師代理」
    等要件，並於法定聲請期間提出聲請，均符法定程序，先予
    敘明。
二、本件原告訴意旨及聲請再議意旨略以：被告於97年7 月21日
    晚間10時40分許，駕駛車號CF-5051 號自用小客車，行經桃
    園縣大溪鎮○○路○ 段547 號前，任意跨越偏離車道，遂與
    自同向左後方騎乘車號K9Z-158 號重型機車之告訴人發生擦
    撞，並致告訴人受傷；再者，(一)肇事地點不是在彎道上。告
    訴人機車前輪與擋泥板均未受損，而係機車前擾流板右側受
    損，顯為受到來自機車右方之撞擊力。被告之自小客車左後
    保險桿凹損、左後角燈破損，顯然係被告之自小客車於往左
    偏向行駛時，自小客車左後車身撞及告訴人機車之右前側，
    才會導致告訴人之機車左斜倒地往左前方滑行，告訴人機車
    左側車身因而刮損。又被告於警訊時有承認往左手邊轉方向
    盤並試踩煞車。不論被告是否係因為閃避前方機車，自小客
    車才會往左偏。當時被告所採取之措施，僅須減速踩煞車即
    可，根本不必往左偏，被告就車禍之發生有過失。原檢察官
    對告訴人此等主張略而不論，令告訴人無法信服！(二)鑑定書
    所謂機車刮地之阻力係數是否係國際通採之標準，不得而知
    。本件無任何科學監測儀器為測速照相之情況下，即單憑告
    訴人機車倒地之刮地痕，就率爾違誤認定告訴人時速為64公
    里。依告訴人所攝事故地點前約50公尺及2 公里處之限速標
    誌所示，均為限速60公里。當時告訴人機車之時速為50幾公
    里，並未超速。鑑定書記載限速50公里是否事故調查表誤載
    ？(三)據證人游家輝偵查證述，告訴人機車係行駛在「內側車
    道」上，未稱告訴人機車係跨越分向限制線而侵入對向車道
    ，且稱被告之自小客車原係行駛於內側及外側車道間之白線
    ，車禍發生時尚未壓到雙黃線，撞到後才超過雙黃線，足見
    被告確有突往左偏之事實。原不起訴處分對游家輝之證言略
    而不論，亦有違誤。(四)鑑定書對被告不利之事項均未論斷，
    即逕謂被告無肇事因素，告訴人請求覆議，原檢察官於處分
    書不提，且不說明不送覆議之理由，實有理由不備之重大違
    誤等節，指摘原不起訴處分不當云云。因認被告涉犯刑法第
    284 條第1 項前段之過失傷害罪嫌。
三、臺灣桃園地方法院檢察署檢察官原不起訴處分意旨略以：依
    道路交通事故現場圖及現場車損照片之內容，肇事地點係在
    彎道上，告訴人機車左側車身與被告駕駛之自用小客車保險
    桿左後側均有受損，撞擊後告訴人之機車左斜左倒停跨在康
    莊路5 段往大溪方向白實線上，前後輪各距離內側與外側車
    道分道線為2.7 及3.5 公尺，現場所留機車倒地刮地痕達31
    .3公尺，換算告訴人當時車速約為每小時64.91 至71.89 公
    里，且查該刮地痕起始處則在康莊路5 段往大溪方向之內側
    車道上，距離中央分向限制線為1.1 公尺，該路段速限則為
    60公里，此有車輛事故現場圖1 紙及現場照片存卷可查，另
    參以告訴人與被告2 車車損情形，可認告訴人係以騎乘重型
    機車超速行駛在內側車道，並肇事地點跨越分向限制線而逆
    向侵入對向車道，進而超車，致與被告駕駛之自用小客車發
    生撞擊，為肇事原因。此有道路交通事故現場圖、道路交通
    事故調查報告表(一)、(二)及車禍現場相片在卷可稽，亦核與臺
    灣省桃園縣區車輛行車事故鑑定委員會98年5 月8 日函附鑑
    定意見書之鑑定結果相符。是被告既屬該路段之前方車，應
    有優先之行駛路權，據此當可信賴其他道路之汽、機車駕駛
    人均按規定行駛，本件告訴人既屬後方車輛，復有超速及逆
    向駛入畫有分向限制線之對向車道之情事，尚難僅以被告為
    前方車輛而有變換車道之情形，遽指其駕駛行為具有過失。
    此外，復查無其他積極證據足資認定被告有何過失傷害犯行
    ，揆諸首開規定及判例意旨，應認告訴人告訴被告所犯過失
    傷害罪嫌不足，而為不起訴處分。
四、臺灣高等法院檢察署本件駁回再議聲請意旨略以：依告訴人
    所攝事故地點前約50公尺及2 公里處之限速標誌的照片所示
    道路情形（見調偵卷第18頁），原檢察官認肇事地點在彎道
    上，並無不合。被告之自小客車保險桿左後側凹損且部分脫
    離車體，有警拍攝之照片可證（見偵卷第42頁），顯見係告
    訴人駕駛機車自後撞擊，才會造成保險桿凹損。否則，以告
    訴人之機車既在後，若係因被告之自小客車突往左偏而撞擊
    告訴人之機車，被告之車損應係擦痕，不是凹損。被告之自
    小客車既為告訴人所駕機車從後撞及，被告自無過失，原檢
    察官即令就告訴人於偵查中之主張與證人游家輝之證言略而
    不論，亦不影響告訴人之機車自後撞被告之自小客車的事實
    。原不起訴處分，於法無違。本件事證已明，自無送請覆議
    之必要。綜上所述，告訴人之聲請再議，核無理由，而為駁
    回再議聲請之處分。
五、聲請交付審判意旨詳如附件聲請狀所載。
六、按刑事訴訟法第258 條之1 規定聲請人得向法院聲請交付審
    判，係新增對於「檢察官不起訴或緩起訴裁量權」制衡之一
    種外部監督機制，法院僅就檢察官所為不起訴或緩起訴之處
    分是否正確加以審查，以防止檢察機關濫權，依此立法精神
    ，同法第258 條之3 第3 項規定法院審查聲請交付審判案件
    時「得為必要之調查」，其調查證據之範圍，自應以偵查中
    曾顯現之證據為限；而同法第260 條對於不起訴處分已確定
    或緩起訴處分期滿未經撤銷者得再行起訴之規定，其立法理
    由說明該條所謂不起訴處分已確定者，包括「聲請法院交付
    審判復經駁回者」之情形在內，是前述「得為必要之調查」
    ，其調查證據範圍，更應以偵查中曾顯現之證據為限，不得
    就聲請人新提出之證據再為調查，亦不得蒐集偵查卷以外之
    證據，否則，將與刑事訴訟法第260 條之再行起訴規定，混
    淆不清，亦將使法院兼任檢察官而有回復「糾問制度」之虞
    ；且法院裁定交付審判，即如同檢察官提起公訴使案件進入
    審判程序，是法院裁定交付審判之前提，必須偵查卷內所存
    證據已符合刑事訴訟法第251 條第1 項規定「足認被告有犯
    罪嫌疑」檢察官應提起公訴之情形，亦即該案件已經跨越起
    訴門檻，否則，縱或法院對於檢察官所認定之基礎事實有不
    同判斷，但如該案件仍須另行蒐證偵查始能判斷應否交付審
    判者，因交付審判審查制度並無如同再議救濟制度得為發回
    原檢察官續行偵查之設計，法院仍應依同法第258 條之3 第
    2 項前段規定，以聲請無理由裁定駁回，合先敘明。再按犯
    罪事實應依證據認定之，無證據不得認定其犯罪事實，刑事
    訴訟法第154 條第2 項定有明文；又告訴人之告訴，係以使
    被告受刑事訴追為目的，是其陳述是否與事實相符，仍應調
    查其他證據以資審認；而犯罪事實之認定，應憑證據，如未
    能發現相當證據，或證據不足以證明，自不能以推測或擬制
    之方法，以為裁判基礎；另認定不利於被告之事實，須依積
    極證據，苟積極證據不足為不利於被告事實之認定時，即應
    為有利於被告之認定，更不必有何有利之證據（最高法院40
    年臺上字第86號及30年上字第816 號判例意旨足資參照）。
七、本院查：
  (一)原臺灣桃園地方法院檢察署檢察官不起訴處分書及臺灣高等
    法院檢察署處分書依憑道路交通事故現場圖、現場車損照片
    、道路交通事故調查報告表(一)(二)、臺灣省桃園縣區車輛行車
    事故鑑定委員會98年5 月8 日函附鑑定意見書之鑑定結果、
    告訴人提出之照片，認定告訴人機車與被告駕駛之自用小客
    車撞擊後，告訴人之機車左斜左倒停跨在康莊路5 段往大溪
    方向白實線上，前後輪各距離內側與外側車道分道線為2.7
    及3.5 公尺，現場所留機車倒地刮地痕達31 .3 公尺，換算
    告訴人當時車速約為每小時64.91 至71.89 公里，該路段速
    限則為60公里，且查該刮地痕起始處則在康莊路5 段往大溪
    方向之內側車道上，距離中央分向限制線為1.1 公尺，告訴
    人係以騎乘重型機車超速行駛在內側車道，並肇事地點跨越
    分向限制線而逆向侵入對向車道，進而超車，致與被告駕駛
    之自用小客車發生撞擊，又被告之自小客車保險桿左後側凹
    損且部分脫離車體，係告訴人駕駛機車自後撞擊，被告屬該
    路段之前方車，有優先之行駛路權，當可信賴其他道路之汽
    、機車駕駛人均按規定行駛，告訴人屬後方車輛，復有超速
    及逆向駛入畫有分向限制線之對向車道之情事，尚難僅以被
    告為前方車輛而有變換車道之情形，遽指其駕駛行為具有過
    失，縱證人游家輝之證言略而不論，亦不影響告訴人之機車
    自後撞被告之自小客車的事實，且本件事證已明，自無送請
    覆議之必要。經核，已於處分書內，詳述所憑證據、認定之
    結果及取捨證據認定之理由，原處分所為證據取捨及事實認
    定之理由，並無違背經驗法則或論理法則之情事，參諸前開
    規定，原檢察官及高檢署檢察長以被告犯罪嫌疑不足，分別
    予以不起訴處分及駁回再議之聲請，認事用法，並無不當。
  (二)告訴人雖以前揭情詞為由，指摘檢察官之不起訴處分及駁回
    再議處分有所疏漏，聲請本院依法調查後，裁定將被告交付
    審判，然查：
  1.據證人即告訴人之友人游家暉於警詢時及偵查中證稱：案發
    時伊騎機車在告訴人機車右邊，肇事自小客車行駛在往石門
    水庫方向內側車道，告訴人要從左邊超越該肇事自小客車，
    當時該自小客車要閃避一臺騎在內外車道中間的機車因此就
    偏左超越雙黃線，剛好告訴人要超車，因此就在超越雙黃線
    、往大溪方向之內側車道上撞上了等語（見97年度偵字第21
    846 號卷第18、56頁），核與被告警詢時供稱：伊當時駕駛
    於康莊路內側車道（被告於第二次警詢時解釋其於第一次警
    詢筆錄誤解內外車道意思，實際上其係駕駛於內側車道），
    有一臺機車突然從伊右前方蛇行到伊車子正前方，伊就稍微
    往伊左手邊轉方向盤並踩煞車等語（見97年度偵字第21846
    號卷第5-6 頁）大致相符，可見當時被告車輛行駛於康莊路
    往石門水庫方向內側車道，因閃避前方機車而稍微向左偏，
    被告與告訴人係在康莊路往大溪方向之內側車道撞擊。告訴
    人指稱被告係由外側車道變換至內側側道，應讓已行駛於內
    側車道之告訴人先行、鑑定報告誤認告訴人機車刮地痕之起
    始位置為2 車碰撞位置云云，顯屬無據。
  2.證人游家暉雖於偵查中改證稱：告訴人的車並未超過雙黃線
    ，被告行駛在行車分向線上，均未超過雙黃線，撞倒後才超
    過雙黃線云云（見97年度偵字第21846 號卷第56頁）。經核
    ，上開警詢筆錄製作時間與本件案發時間相距較近，記憶應
    較本院審理時清晰，且較無暇斟酌利害關係而為不實陳述、
    亦無餘裕相互勾串而為迴護之詞，應較為可採。況證人證稱
    告訴人、被告之車子於案發前均未超過雙黃線，係因其於偵
    查中先證稱：被告行駛超過雙黃線，才撞倒告訴人等語，經
    檢察官質以：「如果被告車輛行駛超過雙黃線，乙○○要超
    車是否也要超過雙黃線？」證人游家暉始旋即改證稱被告、
    告訴人的車均未超過雙黃線，顯見證人游家暉於偵查中證稱
    被告、告訴人之車子並未超過雙黃線等情，應係迴護而為有
    利於告訴人之詞，並不可採。告訴人以證人游家暉於偵查中
    有瑕疵之證稱說明其係行駛在內側車道、被告行駛於行車分
    向線上、撞倒後才超過雙黃線，被告車確有突往左偏云云，
    並非可採。
  3.又告訴人於偵查中先證稱：伊車子行駛在被告車子之後約5
    到10分鐘云云，嗣又改稱：伊車子行駛在被告車子後面約幾
    秒鐘云云；另告訴人於偵查中先證稱：被告切進車道時，距
    離伊約10至20公尺云云，旋又改稱：被告切進車道時，距離
    伊約1 至2 公尺云云（見97年度偵字第21846 號卷第53頁）
    ，若被告當時確實突然由康莊路往石門水庫方向之外側車道
    切入內側車道，告訴人當無由證稱伊行駛在被告車子後面約
    5 到10分鐘、被告切進車道時，距離伊約10至20公尺，告訴
    人非但為此陳述，嗣後旋又翻異前詞，其指稱被告當時突然
    變換車道導致其閃避不及云云，難認可採。
  4.再者，被告自小客車保險桿左後側確有凹損且部分脫離車體
    ，此有現場照片在卷可按（見97年度偵字第21846 號卷第42
    頁），由該保險桿凹損之情形，可見當時機車係由自小客車
    後方撞擊，且力道非小，參以告訴人於警詢時證稱：伊機車
    前車車殼毀損，龍頭歪了等語（見97年度偵字第21846 號卷
    第12頁），告訴人之機車毀損處係「前車」車殼、「龍頭」
    歪了，益見當時係告訴人機車自後撞擊被告自小客車無訛。
    是告訴人指稱自2 車子毀損狀況可知係受到來自機車右方之
    撞擊力，被告之自小客車往左偏向行駛時，自小客車左後車
    身撞擊告訴人機車右前側云云，自非可採。
  5.告訴人雖又稱：若認定告訴人已跨越分向限制線，才於對向
    車道與被告自小客車撞擊，則表示被告自小客車亦違規跨越
    分向限制線云云。經核，據被告供稱：伊當時於康莊路內側
    車道上往石門水庫方向行駛，有臺機車突然從伊右前方蛇行
    到伊車子的正前方靠近伊車頭，伊避免被他擦撞，因此稍微
    往左邊轉方向盤並採煞車等語（見97年度偵字第21846 號卷
    第5-6 、8 頁）；證人游家暉證稱：被告當時行駛在內側車
    道，因為要閃避一臺機車，因此左偏超越雙黃線等語（見97
    年度偵字第21846 號卷第18頁），可見被告當時係為閃避前
    方機車，避免雙方發生事故，因此臨時向左偏跨越雙黃線，
    此舉雖與交通法規尚有未合，然此乃急迫情形不得不為之反
    應，是否成立交通違規，仍非無探討餘地。況按道路交通標
    誌標線號誌設置規則係依道路交通管理處罰條例第4 條第2
    項規定訂定之，標誌、標線、號誌之設置目的，在於提供車
    輛駕駛人及行人有關道路路況之警告、禁制、指示等資訊，
    以便利行旅及促進交通安全，道路交通標誌標線號誌設置規
    則第1 條、第2 條定有明文。再按「標線依其型態原則上分
    類如左：一、線條以實線或虛線標繪於路面或緣石上，用以
    管制交通者，原則上區分如左：...(八) 雙黃實線設於路段
    中，用以分隔對向車道，並雙向禁止超車、跨越或迴轉。..
    . 」、「分向限制線，用以劃分路面成雙向車道，禁止車輛
    跨越行駛，並不得迴轉。本標線為雙黃實線... 」、「禁止
    超車線，用以表示禁止超車。設於視距不足或接近交岔路口
    之路段。本標線分雙向禁止超車線及單向禁止超車線二種。
    雙向禁止超車線，用雙黃實線，其線型尺寸與分向限制線同
    ... 」，道路交通標誌標線號誌設置規則第149 條第1 款第
    8 目、第165 條、第166 條分別定有明文。可見雙黃實線係
    考量該路段之路況、視距、是否接近交岔路口等情設置於路
    段中，用以分隔對向車道，並禁止超車、跨越或迴轉，其目
    的無非為保護對向車道車輛行車之便利與安全，而非科以駕
    駛人對於後方來車有何注意義務。本件告訴人騎乘機車欲由
    左方超越被告車輛，故跨越雙黃線行駛於被告車輛「後方」
    之「對向車道」，被告因閃避前方機車向左偏離跨越雙黃線
    ，因而與告訴人機車於對向車道發生碰撞，已論述如前，告
    訴人既騎乘於被告後方，自難期被告於向左偏離跨越雙黃線
    時觀察「後方」之「對向車道」是否有車駛至，被告對於告
    訴人並無任何注意義務之違反，是姑不論被告因閃避車輛向
    左偏離跨越雙黃線是否有交通違規之情形，被告此項行為既
    未違反對於告訴人之注意義務，自不能徒以被告此項行為後
    ，與「後方」、「對向車道」之告訴人機車發生碰撞，而認
    其有何應注意不注意之情形，告訴人認被告應負過失之責，
    見解顯然有誤。
  (三)至由道路交通事故調查報告表(一)所載道路型態為「14直路」
    及現場照片（見97年度偵字第21846 號卷第42頁），雖無從
    認定案發處所為彎道，然此並不影響被告是否涉過失傷害罪
    嫌之認定，附此敘明。
八、綜上所述，本件告訴人指訴被告人涉有過失傷害罪嫌，經偵
    查後，原不起訴及駁回再議處分書認被告犯罪嫌疑不足，就
    其認定事實及所憑之證據，均已詳加調查，並敘明其理由，
    且論證理由亦無違反經驗法則、論理法則或其他證據法則之
    處。則本件被告之過失傷害罪嫌由卷內資料判斷，未達於起
    訴之門檻，聲請交付審判意旨徒憑己詞，指摘駁回再議之處
    分書違誤云云，洵不足採。從而，依前揭法條及判例意旨之
    說明，本件交付審判之聲請為無理由，應予駁回。
九、依刑事訴訟法第258 條之3 第2 項前段，裁定如主文。
中    華    民    國    99    年    4     月    18    日
                  刑事第四庭審判長  法  官 袁雪華
                                    法  官 張淑華
                                    法  官 林宜靜
以上正本證明與原本無異。
不得抗告。
                                    書記官 王明玉
中    華    民    國    99    年    4     月    22    日

司法院資訊處製作；財團法人民間司法改革基金會備份。
